臺灣臺中地方法院刑事判決
110年度易字第1654號
公  訴  人  臺灣臺中地方檢察署檢察官
被      告  張境恆



上列被告因詐欺案件，經檢察官提起公訴（110年度偵字第14643
號），被告於準備程序中就被訴事實為有罪之陳述，經告知簡式
審判程序之旨，並聽取當事人之意見後，經本院合議庭裁定由受
命法官獨任進行簡式審判程序，判決如下：
    主    文
乙○○幫助犯洗錢防制法第十四條第一項之洗錢罪，處有期徒刑
參月，併科罰金新臺幣伍仟元，罰金如易服勞役，以新臺幣壹仟
元折算壹日。緩刑貳年，並應依附件所示調解程序筆錄所載內容
支付損害賠償。
    犯罪事實
一、乙○○依其知識、經驗，已預見將個人金融機構帳戶存摺、 
    提款卡（含密碼）等資料交付與真實姓名年籍均不詳之人使
    用，極有可能幫助犯罪集團或不法份子實施詐欺或其他財產
    犯罪，及掩飾隱匿特定犯罪所得來源去向，竟仍基於縱有人
    以其金融帳戶實施詐欺犯罪及掩飾隱匿詐欺犯罪所得來源去
    向之洗錢，亦不違背本意之不確定故意，於民國109年12月2
    4日22時11分許，在新北市中和區之「統一超商水源門市」
    ，將其所申辦中華郵政股份有限公司豐原郵局（下稱豐原郵
    局）帳號0000000-0000000號帳戶之存摺、金融卡（含密碼
    ），以店到店寄送之方式，寄送至新竹市○區○○街00號之「
    統一超商大潤門市」予真實姓名年籍不詳、自稱「小王」之
    成年男子。嗣不詳之人取得上開豐原郵局帳戶之存摺及提款
    卡後，即意圖為自己不法之所有，基於詐欺取財及一般洗錢
    之犯意（無證據證明為未成年人，且依卷內證據資料無從認
    定係3人以上共同為之），於109年12月26日21時23分許，接
    續假冒「足湯匯」及國泰世華銀行客服人員撥打電話予甲○○
    ，向甲○○佯稱因為公司內部作業疏失，導致其將連續扣款，
    需依指示操作網路銀行，始得取消云云，致甲○○陷於錯誤，
    自同日22時16分許起至同年月27日0時28分許止，利用網路
    銀行分別匯款新臺幣（下同）14萬9986元、9987元、9987元
    、9987元至乙○○之前揭豐原郵局帳戶，並旋遭提領一空。嗣
    經甲○○覺察受騙，始報警查獲。
二、案經甲○○訴由臺中市政府警察局豐原分局報告臺灣臺中地方
    檢察署檢察官偵查起訴。
    理    由
一、本案被告乙○○所犯係死刑、無期徒刑、最輕本刑為三年以
    上有期徒刑或高等法院管轄第一審案件以外之罪，其於準備
    程序中就被訴事實為有罪之陳述，經告以簡式審判程序之旨
    ，並聽取公訴人及被告、辯護人之意見後，本院合議庭認為
    適宜而依刑事訴訟法第273條之1第1項規定進行簡式審判程
    序，且依刑事訴訟法第273條之2、第159條第2項之規定，不
    適用傳聞法則有關限制證據能力之相關規定，合先敘明。
二、上開犯罪事實，業經被告於本院準備程序及審理時均坦承不諱（見本院卷第37至40頁、第46至47頁），核與證人即告訴人甲○○於警詢時之證述大致相符（見偵卷第23至27頁），並有網路銀行匯款交易紀錄截圖、告訴人行動電話通聯紀錄（見偵卷第31至39頁）、臺中市政府警察局豐原分局豐東派出所金融機構聯防機制通報單、受理詐騙帳戶通報警示簡便格式表與內政部警政署反詐騙諮詢專線紀錄表（見偵卷第41至46頁）、中華郵政股份有限公司110年2月2日儲字第1100029545號函及所附本案豐原郵局帳戶客戶基本資料、客戶歷史交易清單（見偵卷第47至58頁）、7-11貨態查詢資料（見偵卷第83頁）等件在卷可參，足認被告前揭自白自白核與事實相符，堪以採信。本案事證明確，被告前揭犯行堪以認定，應依法論科。 
三、論罪科刑部分：
(一)按幫助犯之成立，以行為人主觀上認識被幫助者，正欲從事
    犯罪或係正在從事犯罪，且該犯罪有既遂可能，而其行為足
    以幫助他人實現構成要件者，即具有幫助故意，並不以行為
    人確知被幫助者，係犯何罪名為必要。
(二)次按我國洗錢防制法對於洗錢之定義，所參酌之聯合國禁止
    非法販運麻醉藥品和精神藥物公約（又稱維也納公約）第 3
    條第1項第b、c款，以及聯合國打擊跨國有組織犯罪公約第6
    條第1項第a、b款之中文版，雖將行為人必須「knowing」洗
    錢標的財產是源自特定犯罪所得之「knowing」翻譯為「明
    知」。但洗錢防制法第2條修正之立法說明第4點，已敘明有
    關是否成立該條第3 款洗錢行為之判斷重點「在於主觀上是
    否明知或可得而知所收受、持有」，即不以「明知」為限。
    金融帳戶乃個人理財工具，依我國現狀，申設金融帳戶並無
    任何特殊限制，且可於不同之金融機構申請多數帳戶使用，
    是依一般人之社會通念，若見他人不以自己名義申請帳戶，
    反而收購或借用別人之金融帳戶以供使用，並要求提供提款
    卡及告知密碼，則提供金融帳戶者主觀上如認識該帳戶可能
    作為對方收受、提領特定犯罪所得使用，對方提領後會產生
    遮斷金流以逃避國家追訴、處罰之效果，仍基於幫助之犯意
    ，而提供該帳戶之提款卡及密碼，以利洗錢實行，仍可成立
    一般洗錢罪之幫助犯（最高法院108年台上大字第3101號刑
    事裁定意旨參照）。
(三)本案被告雖提供上開豐原郵局帳戶之存摺、金融卡（含密碼
    ）供他人詐欺取財及洗錢犯罪使用，但並無證據證明其有參
    與詐欺取財或洗錢之構成要件行為，或與實施詐騙犯行者有
    詐欺、洗錢之犯意聯絡，即無從認屬上開詐欺取財行為之共
    同正犯。則被告基於幫助之意思，參與詐欺取財、一般洗錢
    之構成要件以外行為，為幫助犯。是核被告所為，係犯刑法
    第30條第1項前段、第339條第1項之幫助詐欺取財罪，以及
    刑法第30條第1 項前段、洗錢防制法第14條第1項之幫助一
    般洗錢罪。
(四)公訴意旨雖僅就被告涉犯幫助詐欺取財犯行部分提起公訴，
    惟被告上揭涉犯幫助洗錢犯行部分，與前揭起訴並經本院判
    決有罪之部分，有想像競合犯之裁判上一罪關係（詳後述）
    ，而為起訴效力所及，並經本院當庭告知被告此部分罪名，
    亦無礙被告訴訟防禦權之行使，本院自應併予審理。
(五)被告基於幫助之犯意而為一般洗錢罪，應依刑法第30條第2
    項規定，按正犯之刑減輕之。又按洗錢防制法第16條第2項
    規定：犯前二條之罪，在偵查或審判中自白者，減輕其刑。
    被告於本院準備程序及審理時自白犯行，應依前揭規定減輕
    其刑，並依刑法第70條規定遞減之。
(六)爰依行為人之責任，審酌被告不顧政府近年來為查緝犯罪，
    大力宣導民眾勿輕率提供個人申辦之金融帳戶資料而成為詐
    騙之幫兇，仍率爾交付本案帳戶資料予他人使用，影響社會
    正常交易安全，並使犯罪追查趨於複雜，間接助長詐欺犯罪
    ，使告訴人受有財產上損害非輕，所為實不足取；另斟酌被
    告並未實際直接參與詐欺取財、洗錢等犯行，其惡性及犯罪
    情節較正犯輕微，兼衡其犯罪手段、造成告訴人財產法益與
    社會整體金融體系之受損程度；及被告於本院審理時坦承犯
    行，並與告訴人以15萬元調解成立，此有本院調解程序筆錄
    在卷可稽；暨其自述具高中畢業學歷、兼職物流人員及粗工
    、日薪1300元、未婚、無扶養未成年子女之智識程度、生活
    經濟狀況（見本院卷第47頁）等一切情狀，量處如主文所示
    之刑，並諭知罰金易服勞役之折算標準。
(七)緩刑宣告：
    被告未曾因故意犯罪受有期徒刑以上刑之宣告，有臺灣高等
    法院被告前案紀錄表在卷可查，茲念其因一時失慮致罹刑章
    ，並於本院審理時坦承犯行，深知悔悟，復已與告訴人調解
    成立，此有附件所示調解程序筆錄在卷可查，本院綜合前情
    ，認被告經此教訓後，當知警惕，應無再犯之虞，被告所受
    之刑以暫不執行為適當，爰依第74條第1項第1款規定，併予
    宣告緩刑2年。另為兼顧告訴人之權益，確保被告履行調解
    筆錄內容，爰依刑法第74條第2項第3款規定，命被告應依附
    件所示調解程序筆錄履行約定，被告如有違反上開負擔情節
    重大，足認原宣告之緩刑難收其預期效果，而有執行刑罰之
    必要者，得依刑法第75條之1第1項第4款規定，撤銷其緩刑
    宣告，附此指明。
四、沒收部分：
(一)犯罪所得之沒收、追繳或追徵，在於剝奪犯罪行為人之實際
    犯罪所得（原物或其替代價值利益），使其不能坐享犯罪之
    成果，以杜絕犯罪誘因，可謂對抗、防止經濟、貪瀆犯罪之
    重要刑事措施，性質上屬類似不當得利之衡平措施，著重所
    受利得之剝奪，是苟無犯罪所得，自不生利得剝奪之問題。
    又幫助犯係指就他人之犯罪加以助力，使其易於實施之積極
    或消極行為而言。其犯罪態樣與實施犯罪之正犯有異，其所
    處罰者，乃其提供助力之行為本身，而非正犯實施犯罪之行
    為，因此幫助犯對正犯所有供犯罪所用或因犯罪所得之物，
    無庸併為沒收之宣告；幫助犯僅係對於犯罪構成要件以外行
    為為加工，除因幫助行為有所得外，正犯犯罪所得，非屬幫
    助犯之犯罪成果，自不得對其為沒收之諭知（最高法院88年
    度台上字第6234號、106年度台上字第1196號判決意旨參照
    ）。
(二)依本案卷內證據資料內容，並無證據證明被告上開幫助犯行
    有取得任何犯罪所得，亦無從認定被告有分得詐欺所得之款
    項，是被告就本案既無不法利得，自無犯罪所得應予宣告沒
    收或追徵之問題，爰不予宣告沒收或追徵其價額。又被告所
    提供本案豐原郵局帳戶之存摺、金融卡，已由不詳之人持用
    ，未據扣案，而該等物品可隨時停用、掛失補辦，且就沒收
    制度所欲達成之社會防衛目的亦無助益，不具刑法上之重要
    性，而無宣告沒收、追徵之必要，附此敘明。
據上論斷，應依刑事訴訟法第273條之1第1項、第299條第1項前
段，判決如主文。
本案經檢察官林宏昌提起公訴，檢察官丙○○到庭執行職務。
中　　華　　民　　國　　110 　年　　10　　月　　28　　日
                  刑事第十七庭  法  官  孫藝娜
以上正本證明與原本無異。
如不服本判決應於收受判決後20日內向本院提出上訴書狀，並應
敘述具體理由；其未敘述上訴理由者，應於上訴期間屆滿後20日
內向本院補提理由書（均須按他造當事人之人數附繕本）「切勿
逕送上級法院」。
                                書記官  譚鈺陵
中　　華　　民　　國　　110 　年　　10　　月　　28　　日
附錄本案論罪科刑法條全文：
中華民國刑法第30條
（幫助犯及其處罰）
幫助他人實行犯罪行為者，為幫助犯。雖他人不知幫助之情者，
亦同。
幫助犯之處罰，得按正犯之刑減輕之。
中華民國刑法第339條
意圖為自己或第三人不法之所有，以詐術使人將本人或第三人之
物交付者，處5年以下有期徒刑、拘役或科或併科50萬元以下罰
金。
以前項方法得財產上不法之利益或使第三人得之者，亦同。
前二項之未遂犯罰之。
洗錢防制法第14條
有第二條各款所列洗錢行為者，處7年以下有期徒刑，併科新臺
幣5百萬元以下罰金。
前項之未遂犯罰之。
前二項情形，不得科以超過其特定犯罪所定最重本刑之刑。